臺灣高等法院民事判決
108年度上易字第1402號
上  訴  人  陳芝芊  
訴訟代理人  徐東昇律師
被 上 訴人  秦雅玲    

訴訟代理人  張漢榮律師
複 代 理人  侯傑中律師 
上列當事人間損害賠償事件，上訴人對於中華民國108年11月11
日臺灣基隆地方法院108年度訴字第305號第一審判決，提起上訴
，本院於109年3月31日言詞辯論終結，判決如下：
    主      文
上訴駁回。
第二審訴訟費用由上訴人負擔。 
    事實及理由
壹、程序方面：
    按「當事人提出之攻擊或防禦方法，涉及當事人或第三人隱
    私、業務秘密，經當事人聲請，法院認為適當者，得不公開
    審判；其經兩造合意不公開審判者，亦同。」，民事訴訟法
    第195條之1定有明文。本件被上訴人主張本件涉及兩造及第
    三人之隱私而聲請不公開審判，經上訴人同意（見本院卷第
    51至52頁、第55頁），故本件經兩造合意不公開審判，合先
    敘明。
貳、實體方面： 
一、被上訴人主張：訴外人張榮展為伊之配偶，於民國105年7月
    14日至16日伊帶子女前往日本旅遊期間，張榮展與上訴人一
    同前往臺南、南投旅遊，投宿於臺南遠東飯店及溪頭妖怪村
    並發生性行為。張榮展復於107年12月12日至14日期間，與
    上訴人共同投宿於臺中皇家季節酒店並發生性行為。且張榮
    展與上訴人自105年至107年間曾多次在大臺北地區之汽車旅
    館發生性行為，依一般社會通念，顯已破壞伊與配偶婚姻共
    同生活之圓滿安全及幸福，不法侵害伊基於配偶關係所生之
    身分法益，情節確屬重大，並使伊精神受有相當之痛苦，上
    訴人上開行為與伊所受精神上痛苦有相當因果關係，應就此
    行為負侵權行為之損害賠償責任。爰依民法第184條第1項、
    第195條第1項、第3項之規定，請求非財產上損害賠償，求
    為命上訴人應給付被上訴人新臺幣（下同）200萬元，及自
    起訴狀繕本送達之翌日起至清償日止，按年息5%計算之利息
    ；並願供擔保，請宣告准予假執行。
二、上訴人則以：伊否認被上訴人所主張之事實，張榮展與被上
    訴人間具備配偶的密切關係，其於原審法院證述之內容，顯
    有偏頗而不可採之情事，所述不實。且伊與張榮展間於105
    年7月14日暨107年12月11日Line對話內容，僅係一般人的正
    常對話，並無隱晦、曖昧、色情或超出男女正常朋友的內容
    ，至於被上訴人所提錄音譯文，是張榮展在被上訴人及被上
    訴人之母張彩華的誘導提問下，所為之答覆，伊否認對話錄
    音中張榮展的陳述內容，該對話錄音不具實質的證明力等語
    ，資為抗辯。
三、原審判命上訴人應給付給付被上訴人40萬元本息，駁回被上
    訴人其餘之訴。上訴人不服原判決，提起上訴，並聲明：㈠
    原判決不利於上訴人部分廢棄。㈡上開廢棄部分，被上訴人
    在第一審之訴及假執行之聲請均駁回。被上訴人則答辯聲明
    ：上訴駁回（被上訴人就其第一審敗訴部分，未提起上訴，
    不在本院審理範圍）。
四、經查，被上訴人與張榮展於94年間結婚，迄今婚姻關係仍存
    續，且被上訴人所提出於104年至106年間及107年12月間之
    手機對話截圖確為張榮展與上訴人間之對話內容等情，為兩
    造所不爭執（見本院卷第68頁），並有上開手機對話內容截
    圖等件在卷可參（見原審卷第17頁、第59至69頁、第71至73
    頁），堪以採信。 
五、本院得心證之理由：
　  本件被上訴人主張其配偶張榮展於婚姻關係存續中，與上訴
    人於105 年至107 年間曾多次發生性行為等情，為上訴人所
    否認。是本件應審究者為：㈠被上訴人主張上訴人於105年起
    至107年底侵害被上訴人基於配偶關係之身分法益且情節重
    大，有無理由？㈡如有，被上訴人得請求上訴人賠償精神慰
    撫金之金額為若干？茲分述如下：
  ㈠按因故意或過失，不法侵害他人之權利者，負損害賠償責任
    。故意以背於善良風俗之方法，加損害於他人者亦同；不法
    侵害他人之身體、健康、名譽、自由、信用、隱私、貞操，
    或不法侵害其他人格法益而情節重大者，被害人雖非財產上
    之損害，亦得請求賠償相當之金額。前二項規定，於不法侵
    害他人基於父、母、子、女或配偶關係之身分法益而情節重
    大者，準用之；民法第184條第1項及第195條第1 項、第3項
    分別定有明文。次按婚姻以夫妻之共同生活為其目的，配偶
    應互相協力保持其共同生活之圓滿及幸福，而夫妻互守誠實
    ，係為確保其共同生活之圓滿安全及幸福之必要條件，故應
    解為配偶因婚姻契約而互負誠實之義務，如果配偶之一方為
    不誠實之行動，破壞共同生活之平和安定及幸福者，則為違
    背婚姻契約之義務，而侵害他人權利（最高法院55年台上字
    第2053號判例意旨參照）。婚姻乃男女雙方以終身共同生活
    為目的而締結之身分契約，夫妻之一方對於婚姻關係之完整
    享有人格利益，故於婚姻關係中，當事人間互負有貞操、互
    守誠信及維持圓滿之權利與義務，此種利益即民法第195條
    第3項所稱之「基於配偶關係之身分法益」。經查：
  ⒈證人張榮展於原審到庭證稱：伊於72、73年間就認識上訴人
    ，為朋友關係。伊與被上訴人於94年結婚後，於105年開始
    與上訴人開始發生性行為。伊應該是於105年7月14至16日與
    上訴人一同投宿在臺南遠東飯店及溪頭妖怪村，該次就伊與
    上訴人兩人同行出遊3天，兩人是住宿在同一個房間，此期
    間有發生一、兩次的性行為。107年12月間曾與上訴人一同
    投宿臺中市之皇家季節酒店2 晚，期間有發生性行為。從10
    5年起到107年底去臺中那次，偶爾與上訴人見面發生性行為
    ，大約不到10次，地點在大臺北地區的汽車旅館，因為在臺
    中那次，被上訴人的朋友在臺中看到伊與上訴人在路上，經
    被上訴人詢問才向被上訴人坦承有性行為的事情等語，有原
    法院108年10月21日言詞辯論筆錄在卷可參（見原審卷第87
    至91頁），是依證人張榮展上開證述可知，其與上訴人曾於
    105年7月14日至16日前往臺南、溪頭旅遊，期間有發生性行
    為，及於107年12月12日至14日共同投宿於臺中皇家季節酒
    店，亦有發生性行為，及兩人於105年至107年12月間即同宿
    臺中皇家季節酒店斯時，發生大約不到10次之性行為等情。
     
　⒉再參以上訴人與張榮展之手機對話截圖中，上訴人於105年7
    月7日9時23分時傳訊息詢問張榮展「兩天住台南，一天住溪
    頭？」，經張榮展回覆「OK」，上訴人復於105年7月11日14
    時20分傳訊息提醒張榮展要「帶泳褲」等語；再從上訴人於
    105年7月14日9時41分傳訊息給張榮展「大叔走丟了？」，
    張榮展回覆「Sorry,i am still in the call.」等語（見
    原審卷第63頁），可證張榮展證述與上訴人相約前往臺南、
    溪頭旅遊3日，一同投宿住於臺南遠東飯店及溪頭妖怪村乙
    節，堪以信採。另從手機對話截圖中，張榮展先於107年12
    月11日9時44分傳訊息詢問上訴人「出去走走聊聊，放鬆心
    情」，上訴人則回「嗯嗯」之貼圖。上訴人再傳訊息「明天
    白天還有事…可能傍晚晚餐前到」，張榮展回覆「OK,1et me
     know u arrive＠台中烏日站 or somewhere e1se.」，上訴
    人再傳「你大約幾點下班？我抓時間」、「坐高鐵高鐵站接
    」，張榮展則回覆「any time 0K」。上訴人並於107年12月
    12日8時21分至10時02分接連傳訊息給張榮展「出門了」、
    「預計十點多到」、「搭上高鐵再跟你說確定時間」、「七
    號出口」、「接送區5」，張榮展回覆「0K」、「已到，車
    在鄰近會面點1」等語，有該等手機對話截圖在卷可參（見
    原審卷第71至73頁），顯見上訴人確有於107年12月12日搭
    乘高鐵至臺中與張榮展碰面。復由張榮展於12月14日22時27
    分傳訊息予上訴人「sorry,safe to home ?」，上訴人則回
    傳「YES」之貼圖內容可知（見原審卷第73頁），兩人確有
    於107年12月12日相約臺中見面，故證人張榮展證述其曾於1
    07年12月間與上訴人一同投宿臺中市皇家季節酒店2晚乙節
    ，堪以信採。
　⒊上訴人雖辯稱：依被上訴人提出其母與張榮展間之錄音譯文
    可知，張榮展係被誘導而稱與上訴人發生性行為，張榮展於
    原審之證述內容係為配合被上訴人所為，且張榮展為被上訴
    人之配偶，顯有偏頗云云。然觀諸上開上訴人與張榮展間之
    手機對話截圖，其等確有於105年7月14日至16日相約一同前
    往臺南、溪頭，及於107年12月間相約一同前往臺中住宿，
    業如前述。足認上訴人與已婚之張榮展不止一次相約出遊，
    並投宿飯店過夜，其往來已逾一般朋友關係界線，逾越社會
    一般婚姻以外之交友關係，而屬婚姻關係外之不正常交往，
    衡以上訴人與張榮展孤男寡女相約出遊過夜，則張榮展證述
    其等確有發生性關係之逾越普通異性之情誼，亦與常情無違
    。又張榮展已證述係因其與上訴人於107年12月12日至14日
    在臺中遭被上訴人之友人遇見，經被上訴人詢問始坦承上情
    等語（見原審卷第90頁），足見張榮展與上訴人間不正常男
    女關係，係因遭被上訴人之友人發現，張榮展方為承認。況
    張榮展並無甘願自毀清白，冒涉偽證及遭被上訴人提告通姦
    罪責或離婚訴訟之風險，而主動設詞或配合演出構陷上訴人
    之理，是上訴人辯稱張榮展係因配合被上訴人始為虛偽陳述
    云云，自難採信。 
　⒋綜上，被上訴人主張上訴人與張榮展間於105年起至107年底
    間，有為性行為等事實，應堪認定，且其等所為顯逾男女往
    來之分寸，堪認已超越社會通念容忍之範疇，足以破壞婚姻
    生活圓滿安全及幸福，而被上訴人與張榮展婚姻關係尚存續
    中，被上訴人因配偶所生之身分法益，已遭侵害，且情節確
    屬重大，被上訴人因此受有精神上之痛苦，自得請求上訴人
    給付其非財產上之損害賠償。  
  ㈡按法院對於精神慰撫金之量定，應斟酌雙方（包含應負連帶
    賠償責任者）之身分、地位、資力、實際加害情形與被害人
    所受之痛苦及其他各種情形核定之（最高法院85年度台上字
     第460 號判決意旨參照）。本院審酌被上訴人係大學畢業
    ，現擔任物理治療師，與張榮展育有兩名未成年子女；上訴
    人為碩士在職專班畢業，目前無業等情，業經兩造陳述在卷
    （見本院卷第69頁），被上訴人於107年度薪資及其他所得
    共計96萬7,196元，名下有土地、房屋、汽車2部及投資數筆
    ，財產總額2,108萬9,485元；上訴人於107年度薪資及其他
    所得共計37萬0,947元，名下有汽車1部、投資數筆，財產總
    額157萬0,740元，此有兩造之稅務電子閘門財產所得調件明
    細表可參（見原審限閱卷）。又被上訴人陳稱與張榮展正協
    議離婚，及上訴人與張榮展發生性行為之期間約已逾2年，
    對被上訴人婚姻生活之圓滿、安全及幸福所造成破壞之程度
    等一切情狀，認上訴人應賠償被上訴人非財產上損害賠償40
    萬元，核屬適當。
　㈢末按給付無確定期限者，債務人於債權人得請求給付時，經
    其催告而未為給付，自受催告時起，負遲延責任。其經債權
    人起訴而送達訴狀，與催告有同一之效力；又遲延之債務，
    以支付金錢為標的者，債權人得請求依法定利率計算之遲延
    利息；應付利息之債務，其利率未經約定，亦無法律可據者
    ，週年利率為5%，此觀民法第229條第2項、第233條第1 項
    前段、第203條規定甚明，被上訴人並得據此規定請求遲延
    利息。 
六、綜上所述，被上訴人依民法第184條第1項前段、第195條第1
     項前段、第3項規定，請求上訴人給付40萬元，及自起訴狀
    繕本送達之翌日即108年7月3日（見原審卷第31頁送達證書
    ）起至清償日止按週年利率5%計算之利息部分，為有理由，
    應予准許。原審就上開部分為上訴人敗訴之判決，並無不合
    。上訴意旨指摘原判決此部分不當，聲明廢棄改判，為無理
    由，應駁回上訴。
七、本件事證已臻明確，兩造其餘之攻擊或防禦方法及所用之證
    據，經本院斟酌後，認為均不足以影響本判決之結果，爰不
    逐一論列，附此敘明。
八、據上論結，本件上訴為無理由，判決如主文。
中　　華　　民　　國　　109 　年　　4 　　月　　21　　日
                  民事第十七庭 
                      審判長法  官  黃雯惠
                            法  官  石有為
                            法  官  林佑珊
正本係照原本作成。
不得上訴。
中　　華　　民　　國　　109 　年　　4 　　月　　21　　日

  　　　　　　　　　　　　　書記官  張永中